【裁判字號】    95,財管,20
【裁判日期】    951107
【裁判案由】    指定遺產管理人
【裁判全文】
臺灣新竹地方法院民事裁定              95年度財管字第20號
聲  請  人  乙○○
聲請人聲請指定被繼承人甲○○遺產管理人事件，本院裁定如左
：
    主      文
選任財政部國有財產局臺灣中區辦事處為被繼承人甲○○之遺產
管理人。
准對被繼承人甲○○之繼承人為承認繼承之公示催告。
被繼承人甲○○之繼承人，應自前項公示催告最後登載新聞紙之
日起，柒個月內承認繼承，上述期限屆滿，無繼承人承認繼承時
，被繼承人甲○○之遺產，於清償債權並交付遺贈物後，如有剩
餘即歸屬國庫。
程序費用由被繼承人甲○○之遺產負擔。
    理      由
一、按繼承開始時，繼承人有無不明，而無親屬會議或親屬會議
    未於一個月內選定遺產管理人者，利害關係人得聲請法院選
    任遺產管理人，並由法院依公示催告程序，定六個月以上之
    期限，公告繼承人，命其於期限內承認繼承，民法第1177
    條、第1178條第1項、第2項規定甚明。
二、本件聲請意旨略以：被繼承人甲○○（男、民國○○年○月○○
    日生、國民身分證統一編號：Ｚ000000000號），於95年3月
    3日死亡，生前於89年5月3日向聲請人借款新台幣（下同）
    560萬元，約定清償日期為92年5月3日，並以不動產設定抵
    押供擔保。因被繼承人邱雄武去世後，其繼承人均拋棄繼承
    ，且未依法選定遺產管理人，致該遺產無人管理，聲請人經
    聲請准裁定拍賣抵押物，但本院認尚未選任遺產管理人而遭
    駁回，聲請人為利害關係人，為此聲請指定財政部國有財產
    局臺灣中區辦事處為被繼承人甲○○之遺產管理人等語，並
    提出戶籍謄本多份、繼承系統表、抵押權設定契約書、他項
    權利證明書、借據等影本多紙為證。
三、按法院在指定被繼承人之遺產管理人時，自應先審查是否有
    其他適合之人可任被繼承人之遺產管理人，如無，在不得已
    之情形，才指定國有財產局為遺產管理人，蓋抗告人係一公
    務機關，依國有財產法規定綜理國有財產事務，執行事務所
    需預算為全國人民納稅所得，倘顯無遺產可歸屬國庫，可能
    造成以國家資源管理對國庫毫無利益之財產並須墊付無法歸
    墊之管理費用，無異使公器淪為私用，損及全民利益，令國
    庫遭受權利之侵害，乃司法院前揭函示精神所在（臺灣高等
    法院87年家抗字第54號、86年家抗字第156號、臺灣高等法
    院臺中分院92年度家抗字第27號裁判參照）。經查，聲請人
    主張被繼承人甲○○前向其借款尚未清償完畢，卻於95年3
    月3日死亡，且其法定繼承人均已拋棄繼承等事實，業據提
    出借據暨約定書、戶籍謄本多份、繼承系統表等件影本為證
    ，並經本院依職權取本院95年度繼字第218號拋棄繼承事件
    卷宗核閱無誤，則聲請人為被繼承人甲○○之債權人，其以
    利害關係人身分聲請選任被繼承人甲○○之遺產管理人，洵
    屬有據。此外，經本院審酌被繼承人甲○○之配偶、子女、
    中弟姐妹均已拋棄繼承（父母已死亡），經詢問被繼承人之
    女子邱勇賢、邱勇偉、邱素雲則稱，被繼承人甲○○死亡後
    未召開親屬會議、不願任遺產管理人；且經提示新竹地院律
    擔詢問聲請人，則表示要指定國有財產局為遺產管理人一節
    ，有本院95年9月21日筆錄在卷可憑。是聲請人之上開主張
    堪信為真實，爰依法指定財政部國有財產局台灣中區辦事處
    為遺產管理人。末按，民法第1185五條規定：第1178條所定
    之期限屆滿，無繼承人承認繼承時，其遺產於清償債權，並
    交付遺贈物後，如有賸餘，歸屬國庫，是本件指定財政部國
    有財產局臺灣中區辦事處為被繼承人之遺產管理人為適當，
    附此敘明。
四、依非訟事件法第157條，裁定如主文。
中    華    民    國    95    年    11   月    7    日
                  家事法庭法  官  許翠玲
正本係照原本作成。
如對本裁定抗告，須於裁定送達後10日之不變期間內，向本院提
出抗告狀，並繳納抗告費新臺幣1,000元
                          書記官  陳宏城
中    華    民    國    95    年    11   月    7    日


司法院資訊處製作；財團法人民間司法改革基金會備份。
